【裁判字號】    91,易,298
【裁判日期】    920508
【裁判案由】    詐欺
【裁判全文】
臺灣花蓮地方法院刑事判決                          九十一年度易字第二九八號
    公  訴  人  臺灣花蓮地方法院檢察署檢察官
    被      告  乙○○
               原名李秀菊）.
右列被告因詐欺案件，經檢察官提起公訴（九十一年度偵字第一０五號），本院判決
如左：
    主  文
乙○○無罪。
    理  由
一、公訴意旨略以：被告乙○○意圖為自己不法之所有，明知無償債能力與意願，仍
    於民國八十六年六月二十五日，佯以將為其母親祝壽宴客為由，向經營餐館之甲○○預訂餐飲共十七桌，致甲○○不疑有他，而依約於同年七月四日，由甲○○
    之先生丁○○在花蓮縣秀林鄉銅門村榕樹十八之一號辦理餐飲外燴，以供乙○○
    宴客之用，當日乙○○除給付一部分費用計新台幣（下同）一萬九千元外，餘款
    四萬元則以其所開立、到期日為八十六年十二月二十五日、面額為四萬元之本票
    先行支付，惟該本票屆期經甲○○提示未獲兌付，嗣經甲○○再三向乙○○索討
    尾款，乙○○除再給付五千元外，仍拒不償付，甲○○始知受騙，因認被告涉有
    刑法第三百三十九條第一項之詐欺罪嫌云云。
二、按犯罪事實應依證據認定之，無證據不得推定其犯罪事實；又不能證明被告犯罪
    者，應諭知無罪之判決，刑事訴訟法第一百五十四條、第三百零一條第一項分別
    定有明文。另按刑法第三百三十九條第一項之詐欺罪，係以行為人於行為之初，
    即具備不法為自己或他人所有之意圖，為其主觀構成要件，又債務人於債之關係
    成立後，如有債務不履行之情形，在一般社會經驗上其可能之原因甚多，縱令有
    遲延給付或不為給付之情事，苟無足以證明其在債之關係發生時自始即故意藉此
    從事財產犯罪之積極證據，依據刑事訴訟法第一百五十四條之規定，仍不得僅以
    其有債信違反之客觀事態，遽行推定債務人即有詐欺取財之犯意，而論以詐欺罪
    責。
三、公訴人認被告涉有右揭犯嫌，無非係以證人甲○○及丁○○之證述、卷附存證信
    函及本票各影本乙紙為其所憑之論據。訊據被告固不否認有於前開時間，以為母
    親祝壽宴客為由，向證人甲○○訂十七桌外燴餐飲，嗣證人丁○○於上揭時間、
    地點依約辦畢後，被告僅當場支付證人丁○○一萬九千元，餘款四萬元則以其所
    開立之前開本票暫時支應之事實，惟堅決否認有何詐欺之犯嫌，辯稱：伊向甲○○訂定外燴餐飲時，確實沒有預先準備應支付之價金，因為伊當時認為受邀參加
    飲宴之友人所繳付之禮金，應該就足以支付該筆開銷，且伊的兄弟姊妹共七人應
    該都會平均分擔該筆費用，惟沒有料到壽宴當天有些人只包了五百元，但帶了很
    多人來，所收到的禮金不如預期，且伊當天還另外支出了樂隊錢、酒錢、飲料錢
    及蛋糕錢等，剩下的禮金收入根本無法完全清償對甲○○負的債務五萬九千元，
    且伊的姊妹們嗣後又賴帳，不願平均分擔該筆費用，所以伊才會只給付一萬九千
    元，剩餘四萬元則由丁○○提出本票讓伊開立。嗣後伊也想清償該筆四萬元債務
    ，但因找不到工作，所以遲遲未還款，惟伊於法院調查中即九十二年一月二日，
    已經向朋友調錢，還清債務了等語。經查：
（一）被告於壽宴當天確有宴請親友，也確有請樂隊至現場，此經證人丁○○證述明
      確（見本院九十一年十二月十二日訊問筆錄），且經調閱被告母親李金娥之戶
      籍資料，其出生日期為十七年七月四日，足證被告於八十六年七月四日所辦宴
      席，係出於為其母親祝壽無訛，合先敘明。又被告對其於籌辦壽宴當時，未事
      先準備足夠之金錢，以償還向甲○○訂桌價款之原因，辯稱係出於以為壽宴中
      所收的禮金即足夠償還，及誤認兄弟姊妹均會分攤償還等，衡諸其所辯，均尚
      符合社會常理，故尚無從執被告當時無法依約還款之事實，即認被告有何詐欺
      之主觀犯意。再被告事後雖拖延四年餘猶未還款，然此事後不為給付之原因甚
      多，被告辯稱係出於經濟狀況不佳，尤非不可採，而此均不足以證明被告在債
      之關係發生時，自始即故意藉此從事詐欺犯行，公訴人遽執被告遲未還款之事
      實，即認其自始即有詐欺之犯意，似嫌率斷。且被告於本院調查中即九十二年
      一月二日，即將尚欠證人甲○○之三萬五千元款項，全數還清，此有證人甲○○簽署之還款證明乙紙在卷可稽，益證被告確有還債之誠意，其自始並無詐欺
      之犯意甚明。
（二）綜上所述，被告確係為替其母親祝壽始辦前開壽宴，難認係基於詐欺為之，且
      被告嗣後雖無法即時清償對甲○○所負之債務，事後又拖延甚久而未還款，然
      此均不足以證明被告確有詐欺之犯意，此外，本院復查無其他積極證據足資證
      明被告確有公訴人所指之犯行，不能證明被告犯罪，揆諸首揭法條及意旨，爰
      為被告無罪之判決。
據上論斷，應依刑事訴訟法第三百零一條第一項之規定，判決如主文。
本案經檢察官丙○○到庭執行職務
中      華      民      國    九十二    年      五      月      八      日
                              臺灣花蓮地方法院刑事庭
                                  審判長法  官  賴  淳  良
                                        法  官  鄭  培  麗
                                        法  官  鄭  光  婷
右正本證明與原本無異。
如對本判決不服，應於送達後十日內，向本院提出上訴狀。（應抄附繕本）告訴人或
被害人如對於本判決不服者，應具備理由請求檢察官上訴，其上訴期間之計算係以檢
察官收受判決正本之日期為準。
                                        法院書記官
中      華      民      國    九十二    年      五      月    十二      日


司法院資訊處製作；財團法人民間司法改革基金會備份。
